【裁判字號】    99,消債聲,3
【裁判日期】    990630
【裁判案由】    免責
【裁判全文】
臺灣桃園地方法院民事裁定             99年度消債聲字第3號
聲  請  人
即  債務人  己○○
債  權  人  渣打國際商業銀行股份有限公司
法定代理人  曾璟璇
代  理  人  丙○○
債  權  人  臺灣新光商業銀行
法定代理人  李增昌
代  理  人  甲○○
債  權  人  萬泰商業銀行股份有限公司
法定代理人  戊○○
債  權  人  台新銀行股份有限公司
法定代理人  蔡孟
債  權  人  大眾商業銀行股份有限公司
法定代理人  陳建平
代  理  人  乙○○
債  權  人  中國信託商業銀行股份有限公司
法定代理人  辜濂松
代  理  人  丁○○    台北市○○區○○路16號12樓
上列聲請人即債務人己○○因消費者債務清理事件，經本院裁定
清算程序終結後聲請免責，本院裁定如下：
    主  文
債務人己○○不免責。
    理  由
一、按法院裁定開始清算程序後，債務人有薪資、執行業務所得
    或其他固定收入，而普通債權人之分配總額低於債務人聲請
    清算前二年間，可處分所得扣除自己及依法應受其扶養者所
    必要生活費用之數額者，法院應為不免責之裁定，但債務人
    證明經普通債權人全體同意者，不在此限；又按債務人有因
    浪費、賭博或其他投機行為，致財產顯然減少或負擔過重之
    債務，而生開始清算之原因者，法院應為不免責之裁定，但
    債務人證明經普通債權人全體同意者，不在此限；消費者債
    務清理條例第133 條、第134 條第4 款分別定有明文。
二、本件聲請人即債務人因消費者債務清理清算事件，前經本院
    於民國98年4 月13日裁定開始清算程序，並以98年度執消債
    清字第16號進行清算程序，經本院於99年1 月12日裁定清算
    程序終止等情，業經本院依職權調閱上開卷宗查閱無訛。經
    查：
    (一)依聲請人提出之員工離職證明及本院依職權調閱之勞保局
      電子閘門網路資料查詢表所示，債務人於97年12月9 日非
      自願離職後迄今即無工作收入；再依聲請人所提出之全國
      財產稅總歸戶財產查詢清單、清算事件資產表所載，聲請
      人亦無任何財產可供變賣以清償清算費用；綜上，應認聲
      請人於本院裁定開始清算程序後，聲請人尚無薪資、執行
      業務所得或其他固定收入。
    (二)聲請人之債權人就是否免除聲請人之債務一節，具狀表示
      意見如下：
      1.債權人萬泰商業銀行股份有限公司陳稱：聲請人持用該
        行之現金卡，該現金卡於91年7 月4 日申辦，依聲請人
        之交易明細表所示，當年度合計提領金額為新臺幣（下
        同）8 萬元，92年度合計提領105,000 元、93年度合計
        提領1 萬元、94年度合計提領21萬元、95年度合計提領
        13萬元、96年度合計提領19,000元、97年度合計提領7
        千元，往來期間曾三度清償完畢，嗣後又大額借款並採
        小額循環繳款，顯見提領當時已然收入不敷支出花費，
        倘若節約用度，應能避免債務擴大，仍恣章提領，致債
        臺高築，符消費者債務清理條例第134 條第4 款「因其
        他投機行為致負擔過重之債務」之情，不同意免除聲請
        人之債務人。
      2.債權人台新國際商業銀行股份有限公司陳稱：聲請人持
        該行之現金卡，於94年10月13日即提領25萬元，已逾一
        般人生活必要之支出金額，核與消費者債務清理條例第
        134 條第4 款不免責事由相當，不同意免除聲請人之債
        務。
      3.債權人渣打國際商業銀行股份有限公司陳稱：聲請人於
        94年9 月22日利用自身信用擴張，向該行借款20萬元，
        而取得後之資金用途為何及是否有從事投機行為，應由
        聲請人舉證證明，不同意免除聲請人之債務。
      4.債權人臺灣新光商業銀行股份有限公司陳稱：依聲請人
        之消費明細所示，多屬預借現金、百貨公司、餐飲、服
        飾、購物等非民生必需之消費，有過分浪費之虞，且此
        段期間均繳最低應繳款金額，顯見聲請人明知其收入及
        還款能力有限滿仍未節制，繼續進行不當消費，造成聲
        請清算原因，依消費者債務清理條例第134 條第4 款之
        規定，不同意免除聲請人之債務。
      5.債權人大眾商業銀行股份有限公司陳稱：聲請人持該行
        之現金卡，於95年9 月合計提領29,900元，其消費性質
        非屬一般通常生活之必要費用，消費逾越可得支配之所
        得，足認其有浪費行為，符合消費者債務清理條例第13
        4 條第4 款之情事，不同意免除聲請人之債務。
      6.債權人中國信託商業銀行股份有限公司依聲請人消費明
        細所示，認聲請人持該行之信用卡密集於大賣場購物，
        現金卡為大額借款所致，是其負債逾越可支配之所得，
        而不同意免除聲請人之債務。
    (三)次依聲請人之消費明細顯示：
      1.依債權人中國信託商業銀行股份有限公司所提出之聲請
        人消費明細所示，聲請人曾於95年5 月於大潤發八德店
        消費9,332 元、家樂福消費2,898 元，95年12月於大潤
        發八德店消費7,550 元，96年1 月於大潤發八德店消費
        8,993 元，96年2 月於大潤發八德店消費5,534 元，96
        年6 月於光南大批發消費4,358 元。
      2.依債權人臺灣新光商業銀行股份有限公司所提出聲請人
        之消費明細所示，聲請人曾於91年7 月於屈臣氏消費1,
        772 元、於中興倉儲股份有限公司桃園分公司消費1,93
        0 元、於遠東百貨桃園分公司消費3,500 元，94年1 月
        於遠東百貨桃園分公司消費3,260 元、於大潤發八德店
        消費4,555 元、94年2 月於大潤發八德店消費4,004 元
        、於統領百貨消費1,500 元，94年8 月於金星港式飲茶
        消費3,933 元、於臺灣菸酒股份有限公司中正機場免稅
        商店消費780 元、95年1 月於大潤發八德店消費8,177
        元，95年4 月於大潤發八德店消費7,285 元、於遠東百
        貨桃園分公司消費4,720 元，95年5 月於大潤發八德店
        消費5,488 元，95年6 月於大潤發八德店消費7,053 元
        ，95年8 月於大潤發八德店消費5,242 元，95年9 月於
        大潤發八德店消費9,668 元，95年10月於大潤發八德店
        消費9,161 元，95年11月於大潤發八德店消費8,310 元
        。
    (四)依聲請人上開消費紀錄以觀，就大潤發商場、家樂福商場
      之消費部分，雖該商場販售多為生活必要用品，此為公眾
      週知之事實，然依聲請人上開消費之金額、頻率過高，已
      逾一般人之基本生活所必須之金額、頻率，顯有浪費之情
      ；此外，就其餘消費之商店性質、金額，均非基本生活所
      必需，顯見聲請人之消費行為，有浪費奢侈之行為。另依
      卷附聲請人95年度財政部臺灣省北區國稅局綜合所得稅各
      類所得資料清單所示，聲請人95年度之收入總額為249,53
      3 元，惟其當年度持現金卡預借現金或信用借款部分，已
      達159,900 元，而聲請人94年度持現金卡預借現金或信用
      借款，亦達66萬元，顯已逾其收入可得支配之金額。綜上
      ，依聲請人之消費明細、信用借款之情事，應認聲請人因
      浪費或其他投機行為，致其負擔過重之債務，而生開始清
      算之原因。
    (五)綜上，聲請人日常之消費支出，顯已超出合理額度，且有
      浪費奢侈之行為，足認聲請人過度消費行為亦為開始清算
      之原因，核與消費者債務清理條例第134 條第4 款所稱「
      浪費、賭博或其他投機行為，致財產顯然減少或負擔過重
      之債務」等不免責事由相當，且普通債權人均不同意免除
      聲請人之債務，業如前述，聲請人又無法提出業經普通債
      權人全體同意免責之證明，業如前述，是依消費者債務清
      理條例第134 條之規定，聲請人亦不得免責。
三、綜上所述，本件聲請人有第134 條第4 款不應免責之情形，
    且聲請人又未證明經普通債權人全體同意免責，依前揭說明
    ，本件債務人自不得免責。
四、爰裁定如主文。
中    華    民    國    99    年    6     月    30    日
                  民事第三庭    法  官  陳心婷
以上正本係照原本作成
如不服本裁定應於送達後10日內向本院提出抗告狀，並繳納抗告
費新臺幣1,000元
中    華    民    國    99    年    6     月    30    日
                                書記官  林君燕

司法院資訊處製作；財團法人民間司法改革基金會備份。
